【裁判字號】    95,台上,4062
【裁判日期】    950727
【裁判案由】    違反毒品危害防制條例
【裁判全文】
最高法院刑事判決            九十五年度台上字第四○六二號
    上  訴  人  甲○○
                        號
                        巷68.
上列上訴人因違反毒品危害防制條例案件，不服台灣高等法院高
雄分院中華民國九十五年四月二十日第二審更審判決（九十五年
度上更(二)字第五二號，起訴案號：台灣高雄地方法院檢察署八十
八年度偵字第二五四七八號），提起上訴，本院判決如下：
    主  文
原判決撤銷，發回台灣高等法院高雄分院。
    理  由
本件原判決認定上訴人甲○○意圖牟利，於民國八十八年十月五
日，攜帶第二級毒品安非他命一大包及七小包（合計重約二兩，
其內另裝有第二級毒品大麻一包，此部分未經檢察官起訴），至
高雄市楠梓區四維一村九十七號王以仁（下稱王某）住處交予王
某，言明以新台幣（下同）四萬六千元之價格販賣予王某。因王
某一時無錢支付價金，上訴人乃同意其日後再付款。王某將其中
二小包安非他命施用完畢後，於同年月十四日上午九時四十分許
，被警方在其前揭住處查獲安非他命一大包、五小包（重量合計
四九．九○公克）、大麻一包（淨重○．七公克）、吸食器一組
及塑膠夾鍊袋四包。王某被查獲後配合警方撥打上訴人所持用之
0000000000號行動電話，佯稱欲支付前次購買安非他
命之價金，而引誘上訴人至高雄市楠梓區四維一村活動中心停車
場為警逮獲等情。因而撤銷第一審關於上訴人部分之判決，改判
仍論處上訴人販賣第二級毒品，累犯罪刑，固非無見。
惟查：(一)、原判決採用證人即警員陳明仁、王智豐在第一審所述
關於王以仁在電話中如何引誘上訴人與其見面之證詞，作為本案
之補強佐證。惟卷查警員陳明仁在第一審證稱：王以仁打電話時
伊有在場云云。但證人王以仁於第一審卻證稱：「我在樓下打電
話時，警員並未在場」等語（見第一審卷第六十九頁反面），其
二人所述關於王以仁打電話予上訴人時警員是否在場旁聽一節，
似互有歧異。且警員陳明仁於第一審證稱：「當時王以仁在電話
中是說要還甲○○買安非他命的錢」云云。而警員王智豐於第一
審卻證稱：王以仁係用暗語說「兩個東西」要給他（指上訴人）
，另外還要一個，須他到家裡拿「兩個東西」的錢云云（見第一
審卷第八十一頁反面、第八十二頁），其二人所述關於王以仁在
電話中與上訴人談話之內容，亦非完全一致。究竟王以仁打電話
引誘上訴人出面時，警員陳明仁、王智豐是否均在場旁聽？若否
，其二人如何能知悉王以仁在電話中與上訴人談話之內容？反之
，若其二人均在場旁聽，何以其等所述關於王以仁與上訴人談話
之內容，彼此互有歧異？其原因何在？以上疑點與警員陳明仁、
王智豐前揭證詞是否可信攸關，原審對此未詳予調查釐清明白，
遽採為本案之補強佐證，尚嫌調查未盡。(二)、原判決認定上訴人
有前揭販賣安非他命之犯行，無非以王以仁在警詢、偵查、第一
審，以及發回前原審所為不利於上訴人之陳述，為其主要之論據
。惟卷查王以仁在警詢時陳稱：「我主動供出毒品來源，並配合
警方以我行動電話打給甲○○，並告訴他我要還上次他要我幫他
賣貳兩安非他命的錢，然後約在我家拿錢」、「甲○○是以每兩
新台幣二萬三千元賣給我，所以我須還回甲○○貳兩安非他命的
錢，總共是四萬六千元，因我經濟情況不好，所以甲○○允諾等
我賣出後再將錢回給他」等語（見警卷第五頁反面至第六頁）。
嗣於第一審法院羈押訊問時改稱：「是我朋友甲○○來找我，將
安非他命一公斤寄放我處要我賣，我說不能賣，他還沒有拿走，
就被警查到……他說如賣出，要收我一兩二萬三千元」等語（見
八十八年度聲羈字第五二四號卷第四頁）。其後於偵查中又翻稱
：「（查扣安非他命何來？）向甲○○買的，每兩二萬三千元，
買了三萬多元……他建議有人要吸可以每兩二萬三千元賣或二萬
五賣人家……他說他花了三十五萬元向朋友買了一公斤安非他命
，假如我賣掉，他那裡還有貨」等語（見偵查卷第四十六頁反面
）。於第一審又稱：「該毒品我是向甲○○買的，我一次向他買
三萬六千元……是一次向他買的，價金是三萬六千元，買來到查
獲止，我已吸食了二小包……甲○○賣給我，建議說如要轉賣每
兩以二萬三千元至二萬五千元」、「（八十八年十月五日甲○○
於高市某處販賣四萬六千元安非他命給你？）是三萬六千元，他
來我家找我，一手交錢，一手交貨，分成七小包，一大包，我錢
有給他，我當時有給錢」、「（被查獲之毒品當時談的價錢為多
少？）三萬六千元，交付當時已把全部的錢交付給他」、「是警
員叫我打電話給甲○○，看他現在還有沒有貨，叫他拿二萬元貨
，以現金交易」、「（安非他命是吸食或是幫賣？）是幫他賣，
買時當場交給三萬六千元」等語（見第一審卷第二十七頁反面、
第二十八頁、第四十四頁反面、第六十八頁正面及反面、第一一
八頁）。嗣於原審第一次上訴審又改稱：「當天沒有拿錢給他，
我隔兩天我拿了大約四萬元給他，因為他數量不足二兩」等語（
見原審上訴字第六一五號卷第五十一頁）。其後於發回前原審又
翻稱：「（被查扣毒品是否已經付款給被告？）沒有，被告說用
（完）錢再給他，因為被告知道我剛戒治回來沒有錢」、「當時
我打電話給被告，我在電話中問被告說還沒有東西有人要拿，被
告怎麼回答我不記得，我如何約被告到我家我忘記了」等語（見
原審上更(一)卷第七十五頁、第七十六頁）。其對於究竟係向上訴
人購買安非他命？抑代為寄賣？所購毒品之數量為二兩？一公斤
？或不足二兩？價格係四萬六千元？三萬多元？三萬六千元？抑
四萬元？係當場銀貨兩訖？或隔日交付價金？抑尚未交付？其配
合警方打電話予上訴人時係佯稱要給付購毒價金？抑佯稱要再買
二萬元毒品等重要事項，所供前後均有重大歧異。若其確有向上
訴人購買一次毒品，理應有相當記憶，何以竟對所購毒品之數量
、價金暨有無支付價款等重要購毒內容所述反覆矛盾不一？顯有
蹊蹺。況依其所述，上訴人既知其剛戒治回來沒有錢，卻將價值
三萬六千元或四萬六千元之毒品販賣予伊，且上訴人與王以仁並
無特殊交情，於未取得分文價金之情形下，竟願先將上述價值之
毒品交予王以仁，而不畏其事後賴債或拖欠不還，亦與情理有悖
。是王以仁所為不利於上訴人之陳述，不僅前後反覆不一，且與
情理不合，顯有重大瑕疵，難謂僅屬枝節不符而已。而其陳述之
諸多重大瑕疵，在客觀上顯然足以動搖於其證言之憑信性，而影
響本案事實之認定，自有深入調查釐清以究明實情之必要。乃原
審對於王以仁所陳何以竟有前述諸多重大瑕疵？其原因何在？並
未詳加根究調查釐清明白，亦未翔實說明其對於王以仁前後不同
陳述取捨之心證及理由，竟謂其所述前後不一僅與本案有無共犯
之適用有關，或僅係枝節略有不符而已，而遽擇其中部分瑕疵之
陳述，作為上訴人犯罪之證據，顯有調查未盡及理由不備之違誤
，自難以昭信服。以上或為上訴意旨所指摘，或為本院得依職權
調查之事項，應認原判決仍有撤銷發回更審之原因。又刑法已於
九十四年二月二日經總統令修正公布，並於九十五年七月一日生
效實施，新修正刑法第四十七條關於累犯之要件已有修正，更審
時應注意新舊法之比較適用，附此敘明。
據上論結，應依刑事訴訟法第三百九十七條、第四百零一條，判
決如主文。
中    華    民    國  九十五  年    七    月  二十七  日
                      最高法院刑事第四庭
                          審判長法官  吳  雄  銘
                                法官  池  啟  明
                                法官  劉  介  民
                                法官  郭  毓  洲
                                法官  韓  金  秀
      本件正本證明與原本無異
                                      書  記  官
中    華    民    國  九十五  年    七    月  三十一  日
                                                      Ｑ


司法院資訊處製作；財團法人民間司法改革基金會備份。
